【裁判字號】    98,訴,274
【裁判日期】    991231
【裁判案由】    毒品危害防制條例
【裁判全文】
臺灣士林地方法院刑事判決               98年度訴字第274號
公  訴  人  臺灣士林地方法院檢察署檢察官
被      告  陳威宏ANDY .
選任辯護人  李國盛律師
上列被告因違反毒品危害防制條例案件，經檢察官提起公訴（98
年度偵字第2364號），本院判決如下：
    主  文
陳威宏過失輸入禁藥，處有期徒刑陸月，如易科罰金，以新臺幣
壹仟元折算壹日。扣案之麻黃鹼藥錠壹佰肆拾伍顆均沒收。
    事  實
一、陳威宏於民國97年11月28日透過電腦網路連結至外國網站「
    CENTURY SUPPLEMENTS 」瀏覽該網站上所販售由Kaizen品牌
    所生產之「Ephedrine HCL 」錠劑時，依據網頁上所顯示「
    Pharma ceutical grade pure Ephedrine from Kaizen, a
    trusted name for over 15 years」（意指來自Kaizen此一
    老字號廠牌之製藥等級純麻黃鹼）標語，及「Some of the
    more common side effects people experience from tak
    ing the drug are nervousness, dizziness, tremors,ra
    pid heart rate, headaches, jitters, palpitations,ins
    omnia,increased blood pressure. 」（意指服用此藥後常
    見之副作用包含緊張、暈眩、顫抖、心跳加速、頭痛、恐慌
    、心悸、失眠、血壓上升）等字樣，主觀上能預見該等錠劑
    屬藥品，需向行政院衛生署申請查驗登記，經核准發給藥品
    許可證後始得輸入，未經核准擅自輸入之藥品，屬藥事法第
    22條第2 款之禁藥等情，惟因該網站名稱包含「SUPPLEMENT
    S 」字樣（按：指營養補給品）而確信該等錠劑僅屬健康食
    品，予以輸入並不違反上開藥事法規定，而仍以25.99 英鎊
    之價格自該網站訂購該等麻黃鹼藥錠150 顆（藥錠總淨重18
    .09 公克），該網站再自加拿大以國際包裹將上開物品寄送
    至陳威宏指定之臺北市北投區○○○路40巷19號6 樓住處，
    以此方式輸入未經核准之藥品。嗣該包裹於97年12月5 日寄
    送來臺後，經財政部臺北關稅局臺北郵局支局人員執行郵件
    檢查時發現該等藥錠，報請法務部調查局航業海員調查處人
    員鑑驗後始悉上情，並扣得該150 顆藥錠（經取樣4 顆鑑驗
    ，另有1 顆於送驗過程中不慎壓毀，現餘145 顆扣案）。
二、案經法務部調查局航業海員調查處報告臺灣士林地方法院檢
    察署檢察官偵查起訴。
    理  由
一、證據能力部分：
    本件雙方所提出經本院加以審酌之下列相關書面供述證據，
    業經檢察官、被告及辯護人於準備程序均不爭執其證據能力
    並同意作為證據（見本院卷第52、53頁），且於言詞辯論終
    結前未聲明異議，本院審酌該等書面陳述作成之情況，核無
    違法取證或其他瑕疵，且與待證事實具有關聯性，認為以之
    作為證據為適當，依刑事訴訟法第159 條之5 規定，亦得採
    為證據。
二、上揭事實，業據被告陳威宏於調查局人員詢問、偵訊及本院
    訊問中均坦承不諱，陳稱：伊從小在美國長大，至95年才自
    美返臺，目前為中國文化大學在學學生；因伊讀書壓力大，
    一直有喝咖啡提神的習慣，但因咖啡因傷身，伊想找健康食
    品來代替，於97年11月間上網輸入「SUPPLEMENTS 」字樣搜
    尋時，發現「CENTURY SUPPLEME NTS」此一外國網站在販售
    可提神之健康食品，費用約新臺幣1 千多元，伊就在網路上
    購買，請該網站寄到伊位於臺灣之住處；依該網站之網頁顯
    示，該網站確實有標示「Pharmaceutical grade pure Ephe
    drine from Kaizen, a trusted name for over 15 years
    」（意指來自Kaizen此一老字號廠牌之製藥等級純麻黃鹼）
    標語，但伊當時沒有仔細看，所以伊以為Ephedrine 是廠牌
    名稱，不知道伊所購買的物品是麻黃鹼，也不知道是屬藥品
    ；伊承認有過失輸入禁藥等語（見98年度偵字第2364號卷第
    3 頁背面、第4 、19頁、本院卷第26頁、第128 頁背面至13
    0 頁），且依卷附網頁資料（見本院98年度審訴字第291 號
    卷第46、47頁）顯示，該外國網站之名稱確包含「SUPPLEME
    NTS 」字樣（按：指營養補給品），衡以國外健康食品盛行
    ，在超市或一般商店即可購得以錠劑型式之營養補給品，未
    列入藥品管制等情，為公眾週知之事，而被告並無本國國籍
    ，僅有美國國籍，迄94年間始入境本國，目前為中國文化大
    學在學學生等情，有被告之學生證、入出國日期證明書等件
    在卷可佐（見本院98年度審訴字第291 號卷第56、57頁），
    是被告上開供述並無悖於情理之處，堪認屬實。又扣案之15
    0 顆藥錠（總淨重18.09 公克）經送請法務部調查局鑑驗結
    果，確含麻黃鹼成分；且含有麻黃鹼成分之物業經行政院衛
    生署以人用藥品列管，應依藥事法第39條規定向行政院衛生
    署辦理查驗登記，並經核領藥品許可證後始得製造或輸入等
    事實，有法務部調查局97年12月25日調科壹字第0970052659
    0 號鑑定書及行政院衛生署食品藥物管理局99年7 月20日FD
    A 藥字第0990038868號函文各1 份在卷可稽（見偵卷第13頁
    、本院卷第104 頁）。此外，復有財政部台北關稅局97年12
    月6 日北郵緝移字第0970100387號函文、扣押貨物/ 運輸工
    具收據及搜索筆錄、包裹封面影本、網站訂貨確認單各1 份
    在卷可稽（見偵卷第9 至11、21、22頁），足證被告自白與
    事實相符，事證明確，犯行堪予認定，應依法論科。
三、按「行為人對於構成犯罪之事實，雖非決意促使其發生，但
    預見其發生而其發生並不違背其本意者，依刑法第十三條第
    二項之規定，仍以故意論。此學理上所稱之間接故意，指行
    為人主觀上對於構成要件之實現有所預見，仍聽任其發展，
    終致發生構成要件之該當結果者而言；與無故意，但應注意
    並能注意而疏未注意，或預見其能發生而確信其不發生之過
    失責任有別。」，有最高法院83年度台上字第4329號判決意
    旨可參。查本件扣案藥錠確含有毒品先驅原料麻黃鹼成分，
    而屬第四級毒品及行政院管制進口物品無疑，固有前揭鑑定
    書可佐，且被告依據系爭網站上之相關標語、副作用記載，
    亦可預見「Ephedrine HCL 」錠劑屬含有類似興奮劑成分之
    藥品，惟查含類似興奮劑之物與毒品本非必然同一，且涉及
    醫藥上之專業判斷，以被告身為年僅24歲之在學學生，倘執
    以遽認被告主觀上已知悉該等錠劑為第四級毒品，實嫌速斷
    ，難以認定被告對「運輸第四級毒品、進口管制物品」之事
    實決意使其發生，或其發生不違背其本意；況該網站名稱確
    包含「SUPPLEMENTS 」字樣（按：指營養補給品），業如前
    述，被告因而確信該物品僅屬健康食品而非藥品，予以訂購
    輸入不致發生違法情事，亦與常情無違。此外，復查無其他
    積極事證足證被告就此部分事實具有何直接或間接故意，核
    其所為，係犯藥事法第82條第3 項過失輸入禁藥罪，公訴意
    旨認被告係犯毒品危害防制條例第4 條第4 項運輸第四級毒
    品罪、懲治走私條例第2 條第1 項私運管制物品進口罪，容
    有未洽，而其基礎事實同一，本院自得變更起訴法條。爰審
    酌被告並無前科，因於國外成長之背景、誤信所購藥品僅為
    健康食品而為本案，犯後已坦承犯行，態度良好，暨其品行
    、智識程度等一切情狀，量處如主文所示之刑，並諭知易科
    罰金之折算標準。
四、扣案之麻黃鹼藥錠145 顆（原扣得150 顆，經鑑驗用罄4 顆
    ，另有1 顆於送驗過程中壓毀，故餘145 顆），屬第四級毒
    品違禁物，應依刑法第38條第1 項第1 款宣告沒收。
據上論斷，應依刑事訴訟法第299 條第1 項前段、第300 條，藥
事法第82條第3 項，刑法第11條、第38條第1 項第1 款、第41條
第1 項前段，判決如主文。
本案經檢察官蔡元仕到庭執行職務。
中    華    民    國    99    年    12    月    31    日
            刑事第五庭審判長法  官  林秀鳳
                            法  官  吳維雅
                            法  官  黃珮茹
以上正本證明與原本無異。
如不服本判決應於收受判決後10日內向本院提出上訴書狀，並應
應敘述具體理由。其未敘述上訴理由者，應於上訴期間屆滿後20
日內向本院補提理由書(均須按他造當事人之人數附繕本)「切勿
逕送上級法院」。
                            書記官  張馨尹
中    華    民    國    99    年    12    月    31    日
附錄論罪法條：
藥事法第82條
製造或輸入偽藥或禁藥者，處 10 年以下有期徒刑，得併科新臺
幣 1 千萬元以下罰金。
犯前項之罪，因而致人於死者，處無期徒刑或 10 年以上有期徒
刑，致重傷者，處 7 年以上有期徒刑。
因過失犯第 1 項之罪者，處 3 年以下有期徒刑、拘役或科新臺
幣 50 萬元以下罰金。
第 1 項之未遂犯罰之。

司法院資訊處製作；財團法人民間司法改革基金會備份。
